臺灣嘉義地方法院刑事判決　　　　　　　 94年度交訴字第6號
公　訴　人　臺灣嘉義地方法院檢察署檢察官
被　　　告　乙○○　男　49歲.
上列被告因公共危險等案件，經檢察官聲請簡易判決處刑（93年
度偵字第6092號），本院認有刑事訴訟法第451條之1第4項但書
之情形，改依通常訴訟程序審理，並由本院合議庭裁定受命法官
獨任進行簡式審判程序，判決如下：
     主  文
乙○○駕駛動力交通工具肇事，致人受傷而逃逸，處有期徒刑拾
月。緩刑肆年。
被訴業務過失傷害部分不受理。
     事  實
一、乙○○於民國93年10月13日19時許，在嘉義縣竹崎鄉灣橋村
    某處飲酒後，駕駛車牌號碼3Ｋ─8142號自用小貨車（服用
    酒類駕駛之公共危險部分，另由檢察官為不起訴處分），自
    嘉義縣中埔鄉往嘉義市即由南往北方向行駛，於同日22時30
    分許行經嘉義縣中埔鄉○○村○○路與大義路路口時，不慎
    與甲○○所騎乘車牌號碼ＭＢＸ—729號重型機車發生碰撞
    ，致甲○○受有胸部挫傷及背部挫傷併腰椎閉鎖性骨折等之
    傷害，乙○○於肇事後，明知甲○○應受有傷害，竟未立即
    下車救護或採取其他必要措施，反而駕駛前揭自用小貨車加
    速逃逸，適有巡邏員警發現隨後追捕，至嘉義市○○路忠義
    橋北端228紀念碑前始攔停上開自用小貨車而查獲。
二、案經臺灣嘉義地方法院檢察署檢察官聲請簡易判決處刑。
     理  由
壹、有罪部分：
一、程序事項：本件係經被告乙○○於準備程序當庭表示認罪，
    而經本院合議庭裁定以簡式審判程序加以審理，則依據刑事
    訴訟法第273條之2、同法第159條第2項之規定，不適用傳聞
    法則有關限制證據能力之相關規定，合先敘明。
二、右揭事實，業據被告乙○○自承不諱，核與被害人甲○○於
    警訊中之指述（詳見警卷第6、7頁）及證人即查獲員警陳信
    宏於偵查中證述之情節相符（見偵查卷第14頁），復有警員
    陳信宏之職務報告書1份、財團法人天主教聖馬爾定醫院及
    長庚紀念醫院嘉義分院開具之診斷證明書各1份、道路交通
    事故現場圖、道路交通事故調查報告表(一)、(二)各1份及現場
    、車損照片共22幀等在卷足憑（見警卷第8、14至27頁；偵
    查卷第17、18頁），足認被告之自白與事實相符，堪予採信
    。又按刑法第185條之4之駕駛動力交通工具逃逸罪，於88年
    4月21日經總統令公布，查本罪增訂之立法理由，乃「為維
    護交通安全，加強救護，減少被害人之死傷，促使駕駛人於
    肇事後，能使被害人即時救護，特增設本條」。觀此，立法
    者認駕駛人駕車肇事後，倘能將肇事之被害人，即時救護，
    即可減輕或避免被害人之傷亡，此攸關社會大眾生命、身體
    之安全，故而將此駕車肇事逃逸之行為，予以犯罪化，其目
    的係在處罰棄置不顧之不道德行為，而重在道德規範及善良
    風俗之維護，是被告於肇事後未停車下車察看，犯罪即已完
    成，不因其事後因害怕或後悔返回，而影響其已成立之罪責
    ；又汽車駕駛人，駕駛汽車肇事致人受傷或死亡，應即採取
    救護或其他必要措施，並向警察機關報告，不得駛離，為道
    路交通管理處罰條例第62條第1項所明定。本件被告為領有
    駕駛執照之汽車駕駛人，對於上開課予汽車駕駛人於行車肇
    事後之法律上應履行之義務，不得諉為不知，而被告不僅未
    下車察看施救，復未報警及確認救護人員是否前來救護，則
    本件事證明確，被告肇事逃逸之犯行洵堪認定。
三、核被告乙○○所為，係犯刑法第185條之4之駕駛動力交通工
    具肇事，致人死傷而逃逸罪。爰審酌被告於肇事致被害人甲
    ○○受傷後逕自駛離、棄被害人於不顧逕自逃逸，漠視其法
    律上所應履行之義務，惟其犯後坦承犯行，態度尚佳等一切
    情狀，量處如主文所示之刑，以資儆懲。末查，被告前曾受
    有期徒刑以上刑之宣告，執行完畢後，5年以內未曾受有期
    徒刑以上刑之宣告，有臺灣嘉義地方法院檢察署刑案資料查
    註紀錄表及臺灣高等法院被告全國前案紀錄表各1份在卷可
    參，酌以被告事後坦認犯行，深表悔悟，且與被害人和解賠
    償其損害，有被害人之撤回告訴狀1紙附卷可稽，堪認被告
    此次因一時失慮，初罹刑典，經此次偵查審判，當知所警惕
    ，信無再犯之虞，本院認為其所宣告之刑，以暫不執行為適
    當，併宣告緩刑4年，以啟自新。
貳、公訴不受理部分：
一、公訴意旨另以：被告乙○○於上揭時、地駕駛車牌號碼3Ｋ
    ─8142號自用小貨車，本應注意汽車行駛至交叉路口，其行
    進應遵守燈光號誌之指示，而號誌為閃光黃燈時，車輛應減
    速接近，注意安全，小心通過，且當時天候為晴、視距良好
    、路面無障礙物，又無不能注意之情形，竟疏未注意，未減
    速慢行通過上開路口，適有由甲○○所騎乘車牌號碼ＭＢＸ
    —729號重型機車，沿忠義路由北向南行駛，行至上開交叉
    路口欲行左轉，亦疏未注意車前狀況及車輛行至有號誌之交
    岔路口應減速慢行，並應禮讓直行車先行，而貿然前進，2
    車因而發生碰撞，致甲○○受有胸部挫傷及背部挫傷併腰椎
    閉鎖性骨折等之傷害。因認被告涉有刑法第284條第2項前段
    之業務過失傷害罪嫌。
二、按告訴乃論之罪，告訴人於第1審辯論終結前，得撤回告訴
    ，又其告訴經撤回者，法院應諭知不受理之判決，刑事訴訟
    法第238條第1項，及第303條第3款定有明文。本件被告因業
    務過失傷害案件，經檢察官提起公訴，認為係犯刑法第284
    條第2項前段之業務過失傷害罪嫌，依同法第287條之規定須
    告訴乃論，茲據告訴人甲○○於本院辯論終結前，具狀聲請
    撤回告訴，有撤回告訴狀1紙附於本院卷足憑，依照首開說
    明，自應諭知不受理之判決。
據上論斷，應依刑事訴訟法第299條第1項前段、第303條第3款、
第273條之1第1項，刑法第185條之4、第74條第2款，判決如主文
。
本案經檢察官柯文綾到庭執行職務
中　　華　　民　　國　　94　　年　　2 　　月　　25　　日
                  臺灣嘉義地方法院刑事第2庭
                                     法　官　陳  俞  婷
上列正本證明與原本無異。
如不服本判決，應於判決送達後十日內向本院提出上訴狀（應附
繕本）。告訴人或被害人如對於本判決不服者，應具備理由請求
檢察官上訴，其上訴期間之計算係以檢察官收受判決正本之日期
為準。
中　　華　　民　　國　　94　　年　　2 　　月　　25　　日
                                     書記官  蕭  琪  男
附錄法條
中華民國刑法第185條之4
駕駛動力交通工具肇事，致人死傷而逃逸者，處六月以上五年以
下有期徒刑。
